臺灣臺北地方法院刑事判決　　　　　　　100年度訴字第715號
公　訴　人　臺灣臺北地方法院檢察署檢察官
被　　　告　陳來旺
上列被告因違反毒品危害防制條例案件，經檢察官提起公訴（臺
灣臺北地方法院檢察署99年度偵字第15580 號、100 年度偵字第
4844號），本院依簡式審判程序，判決如下：
    主  文
陳來旺犯轉讓禁藥罪，累犯，處有期徒刑柒月，扣案之行動電話
壹具（內含門號為0000000000號SIM 卡）及未扣案之
轉讓禁藥所得新臺幣壹仟元，均沒收；又犯轉讓禁藥罪，累犯，
處有期徒刑陸月，扣案之行動電話壹具（內含門號為00000
00000號SIM 卡）沒收；又犯轉讓禁藥罪，累犯，處有期徒
刑柒月，扣案之行動電話壹具（內含門號為000000000
0號SIM 卡）及未扣案之轉讓禁藥所得新臺幣伍佰元，均沒收；
又犯轉讓禁藥罪，累犯，處有期徒刑柒月，扣案之行動電話壹具
（內含門號為0000000000號SIM 卡）及未扣案之轉讓
禁藥所得新臺幣伍佰元，均沒收；又犯轉讓禁藥罪，累犯，處有
期徒刑柒月，扣案之行動電話壹具（內含門號為0000000
000號SIM 卡）及未扣案之轉讓禁藥所得新臺幣伍佰元，均沒
收。應執行有期徒刑貳年陸月，扣案之行動電話壹具（內含門號
為0000000000號SIM 卡）及未扣案之轉讓禁藥所得共
新臺幣貳仟伍佰元，均沒收。
    事  實
一、陳來旺前因違反毒品危害防制條例案件，經臺灣士林地方法
    院以97年度審簡字第103 號判處有期徒刑五月確定，於98年
    10月1 日執行完畢，詎猶不知悔改，明知甲基安非他命係屬
    毒品危害防制條例第2 條第2 項第2 款所規定之第二級毒品
    ，且經公告屬藥事法第22條第1 項第1 款所列之禁藥，不得
    非法持有、轉讓，仍先後基於轉讓第二級毒品即禁藥甲基安
    非他命之犯意：(一)於民國99年4 月12日某時，以其所有內含
    門號為0000000000號SIM 卡之行動電話與持用0000000000號
    行動電話之潘信榮聯繫約定在臺北市○○區○○街某處見面
    以轉讓甲基安非他命，雙方見面後，陳來旺即以不高於購入
    原價之新臺幣（下同）1,000 元之價格，轉讓其向某真實姓
    名年籍不詳綽號「大頭」之人購得之約1 公克之甲基安非他
    命給潘信榮施用，並向潘信榮收取該1,000 元。(二)同年4 月
    14日某時，陳來旺以上揭行動電話與持用0000000000號行動
    電話之邵維盛聯繫約定在臺北市中山區○○○路○ 段附近見
    面以轉讓甲基安非他命，雙方見面後，陳來旺即無償轉讓約
    1 公克之甲基安非他命給邵維盛施用。(三)陳來旺又先後於同
    年4 月17日某時、4 月24日某時及5 月17日某時，以其持用
    之上揭行動電話與潘信榮聯繫轉讓甲基安非他命，雙方乃分
    別約定在臺北市○○區○○街某處或新北市○○區○○路2
    段某處見面後，由陳來旺先後以不高於購入原價之500 元、
    500 元、500 元之價格，先後轉讓其向「大頭」購得甲基安
    非他命約1 公克、0.5 公克及0.5 公克給潘信榮施用，並先
    後向潘信榮收取上揭金額。嗣經警對陳來旺實施通訊監察而
    循線查知上情。
二、案經臺北市政府警察局萬華分局報告臺灣臺北地方法院檢察
    署檢察官偵查起訴。
    理  由
一、本案被告陳來旺所犯者係死刑、無期徒刑、最輕本刑為三年
    以上有期徒刑或高等法院管轄第一審案件以外之罪，其於準
    備程序中就被訴事實為有罪之陳述，經本院告知簡式審判程
    序之旨，並聽取檢察官及被告之意見後，經合議庭裁定由受
    命法官獨任進行簡式審判程序，合先敘明。
二、訊據被告對上揭犯罪事實均坦承不諱（被告於本院審判中供
    稱：其僅記得各次轉讓給潘信榮之重量應為1 公克、1 公克
    、0. 5公克及0.5 公克，但已不記得各次轉讓時實際收取金
    額，僅記得或收1,000 元或收500 元，至少曾收過1 次1,00
    0 元，但不能確定有無收過2 次1,000 元，縱僅轉讓1 公克
    亦可能僅收500 元等語。而本院依其他證據資料亦無法確知
    被告於各次轉讓給潘信榮時收取之確實金額究為多少。依罪
    疑為有利於被告解釋之刑事訴訟基本法理，本院僅認定被告
    於99年4 月12日首次轉讓給潘信榮該次，係向潘信榮收取不
    高於購得價格之1,000 元，其餘三次轉讓給潘信榮者則均認
    定被告收取不高於購得價格之500 元），核與證人潘信榮於
    警詢及檢察官偵查中之證詞與證人邵維盛於警詢中之證詞大
    致相符，並有被告所有之0000000000號行動電話門號之通訊
    監察譯文在卷可參，復有被告持用之上開行動電話（含門號
    SIM 卡）1 具扣案可資佐證。據上足認被告自白與事實相符
    ，本案事證明確，被告犯行業經證明，應依法論科。
三、論罪科刑及沒收：
    (一)查甲基安他命係毒品危害防制條例第2 條第2 項第2 款所
      稱之第二級毒品。又「安非他命類」（Amphetamine-like
      ）藥品，前經行政院衛生署於69年12月8 日衛署藥字第30
      1124號公告禁止輸入、製造、販賣，而屬於藥事法第22條
      第1 款所規定之禁藥，嗣經同署於79年10月9 日以衛署藥
      字第904142號公告列入麻醉藥品管理條例第2 條第4 款所
      定「化學合成麻醉藥品」管理，惟仍不失其為禁藥之性質
      ，不得非法轉讓。而按「甲基安非他命」雖係毒品危害防
      制條例第2 項第2 款所規定之「第二級毒品」，但其亦屬
      於藥事法所稱之「禁藥」（即藥事法第22條第1 款所稱之
      「經中央衛生主管機關明令公告禁止製造、調劑、輸入、
      輸出、販賣或陳列之毒害藥品」）。而明知為禁藥而轉讓
      者，藥事法第83條亦定有處罰明文。故行為人明知為禁藥
      即「（甲基）安非他命」而轉讓他人者，除成立毒品危害
      防制條例第8 條第2 項之「轉讓第二級毒品罪」外，亦構
      成藥事法第83條第1 項之「轉讓禁藥罪」，此係屬同一犯
      罪行為而同時有二種法律可資處罰之「法條（規）競合」
      情形，應依「重法優於輕法」、「後法優於前法」等法理
      ，擇一處斷。而毒品危害防制條例第8 條第2 項轉讓第二
      級毒品罪之法定本刑為「六月以上五年以下有期徒刑，得
      併科新臺幣七十萬元以下罰金」。而93年4 月21日修正後
      藥事法第83條第1 項轉讓禁藥罪之法定本刑為「七年以下
      有期徒刑，得併科新臺幣五百萬元以下罰金」。且行為人
      轉讓安非他命之情節（亦即其轉讓之數量及對象），並無
      應依毒品危害防制條例第8 條第6 款及第9 條之規定加重
      其刑至二分之一之情形，則修正後藥事法第83條第1 項之
      罪之法定本刑，顯較毒品危害防制條例第8 條第2 項之罪
      之法定本刑為重，依前述「重法優於輕法」之法理，行為
      人所為轉讓安非他命部分之行為，自應優先適用藥事法第
      83條第1 項之規定處斷（最高法院94年臺上字第7021號、
      96年度臺上字第3582號、97年臺非字第397 號判決，臺灣
      高等法院暨所屬法院97年法律座談會研討結果參照）。
    (二)是核被告所為上開五次轉讓甲基安非他命之行為，均係犯
      藥事法第83條第1 項之轉讓禁藥罪。被告轉讓禁藥即第二
      級毒品甲基安非他命前之持有低度行為，均應為其轉讓之
      高度行為所吸收，均不另論罪。被告有犯罪事實欄所載之
      前案執行完畢紀錄，有臺灣高等法院被告前案紀錄表附卷
      可稽，其受徒刑之執行完畢後，五年內故意再犯本案各次
      有期徒刑以上之罪，所犯上開五罪均應依刑法第47條第1
      項之規定論以累犯，並加重其刑。
    (三)被告於本院審判中自白本案五次轉讓犯行，且均經本院論
      以藥事法第83條第1 項之轉讓禁藥罪，然因藥事法並無如
      毒品危害防制條例第17條第2 項之於偵查及審判中自白即
      應減輕其刑之規定，此部分自無割裂適用毒品危害防制條
      例第17條第2 項減刑寬典之餘地（最高法院99年度臺上字
      第4426號判決意旨及臺灣高等法院98年度法律座談會研討
      意見可資參照）。惟仍為本院量刑審酌之事項，當不待言
      。被告所犯上開五次轉讓禁藥罪，犯意各別，行為不同，
      應分論併罰。
    (四)爰審酌被告前有多次犯罪前科，此觀卷附台灣高等法院被
      告前案紀錄表即明，難認素行良好之人，又其明知甲基安
      非他命為法定禁止持有、轉讓之毒品，將所持之甲基安非
      他命轉讓供他人施用，其行為不僅有戕害他人身心健康之
      虞，更使毒品擴散流布，對社會治安造成潛在之危害，應
      予非難；惟被告各次轉讓毒品之數量非詎，於本院審理中
      又已坦承犯行，態度尚佳，且因藥事法第83條第1 項規定
      成為毒品危害防制條例第8 條第2 項之特別規定之法律適
      用結果，致被告無從依毒品危害防制條例第17條第1 項規
      定減輕刑度，故應特別斟酌此情予以從輕量刑等情，再考
      量被告之生活狀況、智識程度、及被告轉讓給邵維盛之該
      次係無償轉讓，與其餘各次轉讓給潘信榮之4 次均收取一
      定代價顯然不同等一切情狀，就被告所犯上開5 罪分別量
      處被告如主文所示之刑，並依刑法第51條第5 款定應執行
      刑，以示懲儆。
    (五)扣案之行動電話1 支（含門號：0000000000 號之SIM 卡1
      張），係被告所有而供其聯繫潘信榮及邵維盛轉讓甲基安
      非他命犯行所用之物；被告各次轉讓甲基安非他命給潘信
      榮所收取之代價1,000 元、500 元、500 元及500 元，雖
      未扣案，然均經潘信榮交付被告收執而屬被告所有，且為
      被告因轉讓甲基安非他命所得之財物，上揭各物品均應依
      刑法第38條第1 項第2 款之規定，於被告各次轉讓禁藥罪
      之主文項及所定應執行刑項內宣告沒收。
四、依刑事訴訟法273 條之1 第1 項、第284 條之1 、第299 條
    第1 項前段，藥事法第83條第1 項，刑法第11條前段、第47
    條第1 項、第38條第1 項第2 款、第3 款、第51條第5 款，
    判決如主文。
中    華    民    國   100    年    10    月    26    日
                  刑事第十五庭  法  官  紀凱峰
上正本證明與原本無異。
如不服本判決應於收受送達後10日內向本院提出上訴書狀，並應
敘述具體理由；其未敘述上訴理由者，應於上訴期間屆滿後20日
內向本院補提理由書（均須按他造當事人之人數附繕本）「切勿
逕送上級法院」。
                                書記官  桑子樑
中    華    民    國   100    年    10    月    26    日
附錄本案論罪科刑法條全文：
藥事法第83條
明知為偽藥或禁藥，而販賣、供應、調劑、運送、寄藏、牙保、
轉讓或意圖販賣而陳列者，處 7 年以下有期徒刑，得併科新臺
幣 5 百萬元以下罰金。
犯前項之罪，因而致人於死者，處 7 年以上有期徒刑，致重傷
者，處 3 年以上 12 年以下有期徒刑。
因過失犯第 1 項之罪者，處 2 年以下有期徒刑、拘役或科新臺
幣 30 萬元以下罰金。
第 1 項之未遂犯罰之。